臺灣新竹地方法院刑事判決
110年度金訴字第181號
公  訴  人  臺灣新竹地方檢察署檢察官
被      告  林修煥



上列被告因違反洗錢防制法等案件，經檢察官提起公訴（臺灣新
竹地方檢察署【下稱新竹地檢署】110年度偵字第4980號），移
送併辦（臺灣新北地方檢察署【下稱新北地檢署】110年度偵字
第18207號；新竹地檢署110年度偵字第9249號），本院依簡式審
判程序判決如下：
    主  文
林修煥幫助犯洗錢防制法第十四條第一項之一般洗錢罪，處有期
徒刑貳月，併科罰金新臺幣伍萬元，罰金如易服勞役，以新臺幣
壹仟元折算壹日。
    事  實
一、本件犯罪事實：
　　林修煥依其社會生活之通常經驗與智識思慮，雖可預見將其
    所有金融帳戶之存摺、提款卡及晶片密碼提供非屬親故或互
    不相識之人使用，有遭他人利用作為財產犯罪所得財物匯入
    及提領工具之可能，並藉此達到掩飾詐欺犯罪所得去向之目
    的，使犯罪查緝更形困難，進而對該詐欺取財正犯所實行之
    詐欺取財及掩飾該詐欺犯罪所得去向之洗錢罪正犯行施以一
    定助力，仍基於縱令他人以其所申辦之金融帳戶實行詐欺取
    財犯行、掩飾詐欺犯罪所得去向，亦均不違其本意之幫助犯
    意，於民國109年3月間某時許，在位於新北市○○區○○路0段0
    00號之醒吾科技大學，將其申辦之中國信託商業銀行帳號00
    0-000000000000號帳戶（下稱系爭帳戶）之存摺及金融卡當
    面交付予「潘衡宇」，並告知晶片密碼，以此方式提供其系
    爭帳戶予該詐欺集團使用而幫助其等遂行詐欺取財及洗錢之
    犯罪行為。嗣該詐欺集團成員取得林修煥系爭帳戶之存摺、
    提款卡及晶片密碼後，即意圖為自己不法所有，基於詐欺取
    財及洗錢之犯意聯絡，附表「詐欺時間及方式」欄所示之時
    間、方式，向曾韻華、許義祥、劉瑋婷施行詐術，致曾韻華
    、許義祥、劉瑋婷信以為真而陷於錯誤，於附表「匯款時間
    」欄所示時間，將附表「金額」欄所示金額匯入系爭帳戶內
    ，旋為該詐欺集團之成員提領一空，嗣曾韻華、許義祥、劉
    瑋婷發覺有異報警處理，始循線查悉上情。
二、案經曾韻華訴由臺中市政府警察局第一分局（下稱臺中市第
    一分局）報告臺灣臺中地方檢察署（下稱臺中地檢署）陳請
    臺灣高等檢察署檢察長核轉新竹地檢署，許義祥訴由新北市
    政府警察局中和分局、劉瑋婷訴由桃園市政府警察局龜山分
    局，新竹縣政府警察局橫山分局報告新竹地檢署檢察官偵查
    起訴、新竹地檢署檢察官及新北地檢署檢察官移送併辦。
    理  由
壹、程序事項：
  ㈠本件被告林修煥所犯之罪，非死刑、無期徒刑、最輕本刑為3
     年以上有期徒刑之罪，或高等法院管轄第一審之案件，被
    告於本院準備程序進行中，就被訴事實為有罪之陳述，經本
    院認合於刑事訴訟法第273 條之1 第1 項之規定，裁定進行
    簡式審判程序，合先敘明。又按簡式審判程序之證據調查，
    不受第159 條第1 項之限制，刑事訴訟法第273 條之2 定有
    明文，是於行簡式審判程序之案件，被告以外之人於審判外
    之陳述，除有其他不得作為證據之法定事由外，應認具有證
    據能力。　
　㈡按檢察官代表國家提起公訴，依檢察一體原則，到庭實行公
    訴之檢察官如發現起訴書認事用法有明顯錯誤，亦非不得本
    於自己確信之法律見解，於論告時變更起訴之法條，或於不
    影響基本事實同一之情形下，更正或補充原起訴之事實，此
    有最高法院100 年度台上字第4920號判決意旨可參。經查，
    就新竹地檢署110年度偵字第9249號移送併辦意旨書就告訴
    人劉瑋婷匯款時間部分，公訴檢察官依卷內事證更正如附表
    「匯款時間」欄編號3所示（本院卷第76頁），是依上開法
    文說明，自應以公訴檢察官上開更正後之內容作為本案審理
    之範圍，附此敘明。
貳、實體部分：
一、認定犯罪事實所憑證據及理由：　　
　　上開犯罪事實，業據被告於偵查、本院準備程序及簡式審判
    程序中坦承不諱（新竹地檢署4980號偵卷第15頁至第17頁；
　　臺灣桃園地方檢察署【下稱桃園地檢署】7117號偵卷第15頁
    至第18頁；本院卷第77頁、第90頁），核與證人即告訴人曾
    韻華、許義祥、劉瑋婷於警詢之指訴大致相符（臺中市第一
    分局卷宗第21頁至第23頁；桃園地檢署33433號偵卷影卷第5
    5頁；新竹地檢署9249號偵卷第74頁至第75頁），並有系爭
    帳戶之開戶基本資料、交易明細資料、帳戶個人資料檢視資
    訊、附表「受詐騙匯款證據及證據出處」欄所示之證據在卷
    可查（臺中市第一分局卷宗第51頁、第53頁至第65頁、第89
    頁），足認被告上開任意性之自白與事實相符，堪以採信。
    綜上，本案事證明確，被告犯行洵堪認定，應依法論科。
二、論罪科刑：
　㈠按洗錢防制法所稱洗錢，指下列行為：二、掩飾或隱匿特定
    犯罪所得之本質、來源、去向、所在、所有權、處分權或其
    他權益者，洗錢防制法第2條第2款定有明文。前揭規定所稱
    之掩飾、隱匿行為，目的在遮掩、粉飾、隱藏、切斷特定犯
    罪所得與特定犯罪間之關聯性，是此類洗錢行為須與欲掩飾
    、隱匿之特定犯罪所得間具有物理上接觸關係（事實接觸關
    係）。而提供金融帳戶提款卡及密碼供他人使用，嗣被害人
    雖匯入款項，然此時之金流仍屬透明易查，在形式上無從合
    法化其所得來源，未造成金流斷點，尚不能達到掩飾或隱匿
    特定犯罪所得之來源、去向及所在之作用，須待款項遭提領
    後，始產生掩飾、隱匿之結果。故而，行為人提供金融帳戶
    提款卡及密碼，若無參與後續之提款行為，即非洗錢防制法
    第2條第2款所指洗錢行為，無從成立一般洗錢罪之直接正犯
    。然刑法第30條之幫助犯，係以行為人主觀上有幫助故意，
    客觀上有幫助行為，即對於犯罪與正犯有共同認識，而以幫
    助意思，對於正犯資以助力，但未參與實行犯罪之行為者而
    言。幫助犯之故意，除需有認識其行為足以幫助他人實現故
    意不法構成要件之「幫助故意」外，尚需具備幫助他人實現
    該特定不法構成要件之「幫助既遂故意」，惟行為人只要概
    略認識該特定犯罪之不法內涵即可，無庸過於瞭解正犯行為
    之細節或具體內容。此即學理上所謂幫助犯之「雙重故意」
    。金融帳戶乃個人理財工具，依我國現狀，申設金融帳戶並
    無任何特殊限制，且可於不同之金融機構申請多數帳戶使用
    ，是依一般人之社會通念，若見他人不以自己名義申請帳戶
    ，反而收購或借用別人之金融帳戶以供使用，並要求提供提
    款卡及告知密碼，則提供金融帳戶者主觀上如認識該帳戶可
    能作為對方收受、提領特定犯罪所得使用，對方提領後會產
    生遮斷金流以逃避國家追訴、處罰之效果，仍基於幫助之犯
    意，而提供該帳戶之提款卡及密碼，以利洗錢實行，仍可成
    立一般洗錢罪之幫助犯（最高法院109年度台上大字第3101
    號裁定意旨參照）。經查，被告交付系爭帳戶存摺、提款卡
    及晶片密碼供他人不法使用，顯係基於幫助他人詐欺取財及
    一般洗錢罪之不確定犯意，且其所為提供存摺、提款卡及晶
    片密碼之行為亦屬刑法詐欺取財罪及一般洗錢罪構成要件以
    外之行為，其既以幫助他人犯罪之意思而參與犯罪構成要件
    以外之行為，是核被告所為，係犯刑法第30條第1項前段、
    第339條第1項之詐欺取財罪之幫助犯及刑法第30條第1項前
    段、違反洗錢防制法第2條第2款而犯同法第14條第1項之一
    般洗錢罪之幫助犯。　
  ㈡被告以提供系爭帳戶之提款卡及晶片密碼之單一幫助行為，
    使詐欺集團成員得對告訴人曾韻華、許義祥、劉瑋婷施用詐
    術，並指示告訴人等人匯款至系爭帳戶，以遂行詐欺取財之
    犯行，且於詐欺集團成員自系爭帳戶提領後達到掩飾犯罪所
    得去向之目的，係一行為同時侵害數財產法益；復以一行為
    觸犯幫助詐欺取財罪及幫助一般洗錢罪，為想像競合犯，應
    依刑法第55條前段規定，從一重論以幫助一般洗錢罪處斷。
    又新北地檢署以110年度偵字第18207號；新竹地檢署以110
    年度偵字第9249號移送併辦意旨書併案審理部分，與本案起
    訴書所載為同一事實，屬同一案件，自均為本院審理範圍，
    併予敘明。　　　　
  ㈢刑之減輕事由：
　⒈被告係幫助他人犯前開之罪，爰依刑法第30條第2項之規定減
    輕其刑。
  ⒉按犯前2條之罪，在偵查或審判中自白者，減輕其刑，洗錢防
    制法第16條第2項定有明文。經查，被告於偵查及審判中均
    業已就上開幫助洗錢犯行自白犯罪，爰依洗錢防制法第16條
    第2項規定，減輕其刑，並遞減之。　
  ㈣爰審酌被告因一時失慮，將系爭帳戶之存摺、金融卡及晶片
    密碼交予他人，使該詐欺集團成員得以作為轉向告訴人等人
    詐欺取財之工具，其行為固值非難，惟念及被告終能坦認犯
    行，是堪認其應有悔意，並考量被告尚未與告訴人等人達成
    和解，並兼衡被告現為大學四年級學生，從事便利商店及燒
    烤店員工工作，家中經濟狀況勉持，未婚無子女，與祖父母
    、父親同住等一切情狀（本院卷第91頁），量處如主文所示
    之刑，並就罰金部分諭知易服勞役之折算標準。
三、沒收：
    按犯第14條之罪，其所移轉、變更、掩飾、隱匿、收受、取
    得、持有、使用之財物或財產上利益，沒收之，洗錢防制法
    第18條第1項前段定有明文。再如共同犯罪，因共同正犯因
    相互間利用他方之行為，以遂行其犯意之實現，本於責任共
    同原則，有關犯罪所得，應於其本身所處主刑之後，併為沒
    收之諭知；然幫助犯則僅對犯罪構成要件以外之行為加以助
    力，而無共同犯罪之意思，自不適用責任共同原則，對於正
    犯所有因犯罪所得之物，無庸為沒收之宣告。經查，本案詐
    欺集團成員向告訴人等人詐得如附表「金額」欄所示之財物
    部分，因被告為一般洗錢罪之幫助犯，又無其他證據證明被
    告確已因幫助洗錢之行為實際獲得報酬而有犯罪所得，且本
    件卷內尚無證據可認被告有因提供帳戶而獲有報酬之情，故
    本院無從就犯罪所得宣告沒收，併此指明。
據上論斷，應依刑事訴訟法第273條之1第1項、第299條第1項前
段，判決如主文。
本案經檢察官賴佳琪提起公訴，檢察官李佳穎、陳興男移送併辦
，檢察官劉正祥到庭執行職務。　
中　　華　　民　　國　　110 　年　　12　　月　　1 　　日
                  刑事第二庭  法　官    　崔恩寧
以上正本證明與原本無異。
如不服本判決應於收受本判決後20日內向本院提出上訴書狀，上
訴書狀應敘述具體理由。上訴書狀未敘述上訴理由者，應於上訴
期間屆滿後20日內補提理由書狀於本院(均須按他造當事人之人
數附繕本 )「切勿逕送上級法院」。 
中　　華　　民　　國　　110 　年　　12　　月　　1 　　日
                              書記官      莊琬婷

附錄本案論罪科刑法條：
洗錢防制法第2條第2款
本法所稱洗錢，指下列行為：
二、掩飾或隱匿特定犯罪所得之本質、來源、去向、所在、所有
    權、處分權或其他權益者。
洗錢防制法第14條第1項
有第二條各款所列洗錢行為者，處7年以下有期徒刑，併科新臺
幣5百萬元以下罰金。
刑法第339條第1項
意圖為自己或第三人不法之所有，以詐術使人將本人或第三人之
物交付者，處5年以下有期徒刑、拘役或科或併科50萬元以下罰
金。
刑法第30條
幫助他人實行犯罪行為者，為幫助犯。雖他人不知幫助之情者，
亦同。
幫助犯之處罰，得按正犯之刑減輕之。　　

附表：
編號 告訴人 詐欺時間及方式 匯款時間 　 金額  (新臺幣) 受詐騙匯款證據及證據出處 1 曾韻華 該詐欺集團所屬成員於109年4月初某日許，以暱稱「Jason」、「孫志斌」、「Mr交易所客服」等帳號，透過通訊軟體LINE傳送訊息予曾韻華，佯稱：利用平台投資獲利，需依指示匯款云云，致曾韻華陷於錯誤，而於「匯款時間」、「金額」欄所示之時間匯款如該欄所示之金額。 109年4月27日15時58分許 6萬 內政部警政署反詐騙諮詢專線紀錄表、臺北市政府警察局中正第二分局受理刑事案件報案三聯單、受理詐騙帳戶通報警示簡便格式表、金融機構聯防機制通報單各1份、通訊軟體LINE對話紀錄及轉帳明細截圖數張（臺中市第一分局卷宗第91頁、第93頁、第95頁、第101頁、第105頁至第129頁、第131頁）。 2 許義祥 許義祥瀏覽該詐欺集團所屬成員刊登之投資廣告，後該詐欺集團所屬成員透過通訊軟體LINE傳送訊息予許義祥，佯稱：需依指示匯款云云，致許義祥陷於錯誤，而於「匯款時間」、「金額」欄所示之時間匯款如該欄所示之金額。 109年4月30日20時32分許 3萬 內政部警政署反詐騙諮詢專線紀錄表、新北市政府警察局中和分局受理詐騙帳戶通報警示簡便格式表、金融機構聯防機制通報單各1份、通訊軟體LINE對話紀錄截圖、轉帳明細截圖數張（桃園地檢署33433號偵影卷第67、第69頁、第75頁、第81頁至第109頁）。 3 劉瑋婷 該詐欺集團所屬成員於109年3月，先以暱稱「浩瑋」之人結識劉瑋婷，後向劉瑋婷誆稱加入會員可投資獲利，遂介紹暱稱「Mr交易所」之帳號，透過通訊軟體LINE傳送訊息予劉瑋婷，佯稱：利用平台投資獲利，需依指示匯款云云，致劉瑋婷陷於錯誤，而於「匯款時間」、「金額」欄所示之時間匯款如該欄所示之金額。 109年4月30日17時46分許 6萬 內政部警政署反詐騙諮詢專線紀錄表、桃園市政府警察局龜山分局受理詐騙帳戶通報警示簡便格式表、金融機構聯防機制通報單各1份、通訊軟體LINE對話紀錄截圖、轉帳明細截圖數張（新竹地檢署9249號偵卷第77頁、第80頁、第81頁、第82頁至第84頁）。    109年4月30日20時11分許 7萬     109年5月4日3時34分許 5萬     109年5月4日23時44分許 10萬